【裁判字號】    99,訴,472
【裁判日期】    990421
【裁判案由】    毒品危害防制條例
【裁判全文】
臺灣高雄地方法院刑事判決               99年度訴字第472號
公  訴  人  臺灣高雄地方法院檢察署檢察官
被      告  甲○○
上列被告因違反毒品危害防制條例案件，經檢察官提起公訴（98
年度毒偵字第6340、7306號），本院判決如下：
    主  文
甲○○施用第二級毒品，累犯，處有期徒刑捌月。又施用第一級
毒品，累犯，處有期徒刑壹年，扣案之第一級毒品海洛因壹包（
不含包裝袋，驗後淨重零點伍零伍公克），沒收銷燬之。又施用
第一級毒品，累犯，處有期徒刑壹年。又施用第二級毒品，累犯
，處有期徒刑捌月。應執行有期徒刑貳年拾月。扣案之第一級毒
品海洛因壹包（不含包裝袋，驗後淨重零點伍零伍公克），沒收
銷燬之。
    事  實
一、甲○○前於民國88年間因施用毒品案件，經本院裁定送觀察
    勒戒後，認無繼續施用傾向，於88年10月29日執行完畢，經
    臺灣高雄地方法院檢察署檢察官以88年度毒偵字第1776號不
    起訴處分確定；復於89年間再因施用毒品案件，經臺灣高雄
    地方法院檢察官聲請強制戒治及起訴，強制戒治部分於91年
    2 月12日執行完畢，起訴部分經本院以89年度易字第2499號
    判決判處有期徒刑3 月確定；又於上開強制戒治執行完畢釋
    放後5 年內，於92年間因施用毒品案件，再經臺灣高雄地方
    法院檢察署檢察官聲請強制戒治及起訴，經本院以裁定令入
    戒治處所施以強制戒治，嗣經停止戒治釋放，並因法律修正
    而報結，起訴部分則經本院以92年度訴字第1555號判決判處
    有期徒刑6 月、10月，應執行刑1 年2 月確定，於94年11月
    4 日縮短刑期假釋出監，於95年1 月23日保護管束期滿未經
    撤銷假釋視為執行完畢。詎其猶不知悔改，仍未戒除毒癮，
    （一）基於施用第二級毒品之犯意，於98年9 月26日，在高
    雄縣林園鄉友人處，以燒烤之方式，施用第二級毒品甲基安
    非他命1 次；（二）又基於施用第一級毒品之犯意，於98年
    9 月27日19至20時之間，在高雄縣林園鄉友人處，以香菸吸
    食之方式，施用第一級毒品海洛因1 次；（三）再分別基於
    施用第一級毒品、第二級毒品之犯意，於98年10月13日，在
    林園鄉友人「鄭英助」家中，分別以香菸吸食及燒烤之方式
    ，施用海洛因及甲基安非他命各1 次。嗣其於98年9 月28日
    下午11時30分，在高雄縣林園鄉○○村○○路178 號前，因
    形跡可疑為警攔檢盤查，當場扣得第一級毒品海洛因1 包（
    毛重0.3 公克），經採集其尿液送驗後，結果呈甲基安非他
    命、安非他命陽性反應，嗎啡、可待因陽性反應；復於98年
    10 月14 日凌晨1 時10分許，在高雄縣林園鄉○○路○段
    209 巷22號前，為警查獲，經其同意採集尿液送驗後，呈嗎
    啡及甲基安非他命陽性反應。
二、案經高雄市政府警察局小港分局、高雄縣政府警察局林園分
    局報請臺灣高雄地方法院檢察署檢察官偵查起訴。
    理  由
一、按被告甲○○所為係犯死刑、無期徒刑、最輕本刑為3 年以
    上有期徒刑以外之罪，其於準備程序中就被訴事實為有罪之
    陳述，經受命法官告知簡式審判程序之旨，並聽取公訴人、
    被告之意見後，本院合議庭認為適宜由受命法官獨任進行簡
    式審判程序，依刑事訴訟法第273 條之1 第1 項規定，裁定
    由受命法官獨任進行審判程序，合先敘明。
二、上揭事實，業據被告於本院審理時供承不諱，且被告分別於
    98年9 月28日23時30分、98年10月14日1 時10分許，因行蹤
    可疑經警盤查，並採集尿液送檢驗之結果，均呈現嗎啡及甲
    基安非他命陽性反應，此有高雄市政府警察局小港分局毒品
    案嫌疑人尿液代碼與姓名對照表（代號：J-358 號）、高雄
    市立凱旋醫院98年10月12日第A00000000 號濫用藥物尿液檢
    驗報告、對高雄縣政府警察局林園分局查獲毒品案件嫌疑人
    代號與真實姓名對照表（尿液代號：林偵0379）、台灣檢驗
    科技股份有限公司98年10月30日報告編號KH2009A0000000號
    濫用藥物尿液檢驗報告（檢體編號林偵0379）各1 份在卷可
    稽，又扣案之白色粉末，經送驗呈現海洛因陽性反應，有高
    雄市立凱旋醫院98年10月14日高市凱醫驗字第11383 號濫用
    藥物成品檢驗鑑定書1 份附卷可參，是被告之任意性自白核
    與事實相符，洵堪採為論罪科刑之依據。本案事證明確，被
    告上開施用第一級及第二級毒品之犯行，堪以認定。
三、按毒品危害防制條例前於92年7 月9 日修正公布，自93年1
    月9 日施行，觀之該條例第20條、第23條之立法理由，修正
    後毒品危害防制條例就施用毒品者，只於「初犯」及「5 年
    後再犯」二種情形，有其追訴條件之限制，即須於初犯經觀
    察、勒戒或強制戒治釋放後，5 年內均無施用毒品之行為，
    始能認其前所實施之觀察、勒戒或強制戒治已足遮斷毒癮，
    而得於5 年後再犯時，再予適用初犯之規定，重行觀察、勒
    戒等程式。倘5 年內已經再犯，被依法追訴處罰，縱其第3
    次（或第3 次以上）施用毒品之時間在初犯釋放5 年以後，
    即與「5 年後再犯」之情形有別，且因已於「5 年內再犯」
    ，顯見其再犯率甚高，原實施觀察、勒戒或強制戒治，已無
    法收其實效，而無5 年戒斷期之存在，自無再經觀察、勒戒
    及強制戒治之必要，應得逕行追訴處罰（最高法院95年台上
    字第1071號判決參照）。前被告前於88年間因施用毒品案件
    ，經本院裁定送觀察勒戒後，認無繼續施用傾向，於88年10
    月29日執行完畢，經臺灣高雄地方法院檢察署檢察官以88年
    度毒偵字第1776號不起訴處分確定；復於89年間再因施用毒
    品案件，經臺灣高雄地方法院檢察官聲請強制戒治及起訴，
    強制戒治部分於91年2 月12日執行完畢，起訴部分經本院以
    89年度易字第2499號判決判處有期徒刑3 月確定；又於上開
    強制戒治執行完畢釋放後5 年內，於92年間因施用毒品案件
    ，再經臺灣高雄地方法院檢察署檢察官聲請強制戒治及起訴
    ，經本院以裁定令入戒治處所施以強制戒治，嗣經停止戒治
    釋放，並因法律修正而報結，起訴部分則經本院以92年度訴
    字第1555號判決判處有期徒刑6 月、10月，應執行刑1 年2
    月確定，於94年11月4 日縮短刑期假釋出監，於95年1 月23
    日保護管束期滿未經撤銷假釋視為執行完畢等節，有臺灣高
    雄地方法院檢察署刑案資料查註紀錄表、全國施用毒品案件
    紀錄表及臺灣高等法院被告前案紀錄表各1 份在卷可參，是
    被告於強制戒治執行完畢釋放後，5 年內再犯上開施用毒品
    罪，並經判決處刑，則其再度犯本件施用毒品犯行，雖距前
    述強制戒治執行完畢釋放後已逾5 年，揆諸前開說明，仍應
    依法論科。
四、按海洛因及甲基安非他命為毒品危害防制條例第2 條第2 項
    第1 款、第2 款所規定之第一級及第二級毒品，故核被告所
    為，係犯毒品危害防制條例第10條第1 項之施用第一級毒品
    海洛因罪及同條第2 項之施用第二級毒品甲基安非他命罪。
    其持有第一級毒品海洛因之低度行為，為施用第一級毒品海
    洛因之高度行為所吸收，不另論罪。又被告所犯施用第一級
    毒品海洛因及第二級毒品甲基安非他命之犯行，犯意各別，
    罪名有異，構成要件不同，應予分論併罰。再被告有如事實
    欄所載之科刑、執行紀錄，有臺灣高雄地方法院檢察署刑案
    資料查註紀錄表、臺灣高等法院被告前案紀錄表各1 份在卷
    可憑，其於刑之執行完畢後，5 年內再犯本件有期徒刑以上
    之罪，為累犯，應依刑法第47條第1 項規定，加重其刑。本
    院審酌被告經觀察、勒戒與強制戒治並處刑後，仍不知悔改
    ，不思戒絕其毒癮而再次違犯本件施用毒品罪，顯然缺乏戒
    絕毒品之決心，有再入監矯治之必要，惟念其於犯罪後坦承
    犯行及所犯為自戕行為等一切情狀，量處如主文所示之刑，
    並定其應執行刑，以資懲儆。
五、末查，本件扣案之白色粉末1 包，經送驗結果，呈海洛因陽
    性反應（不含包裝袋，驗前淨重0.514公克、驗後淨重0.505
    公克），業如前述，因海洛因屬第一級毒品，故不問屬於犯
    人與否，均應依毒品危害防制條例第18條第1 項前段之規定
    宣告沒收銷燬之；又包裝該等粉末所用之殘渣袋1 只，因與
    其上殘留之毒品難以析離，亦無析離實益，當應整體視為毒
    品，不問屬於犯人與否，均應依毒品危害防制條例第18條第
    1 項前段規定，宣告沒收銷燬之。至鑑驗耗用之毒品既已費
    失，自無庸宣告沒收銷燬，併此敘明。
據上論斷，應依刑事訴訟法第273 條之1 、284 條之1 、第299
條第1 項前段，毒品危害防制條例第10條第1 項、第2 項、第18
條第1 項前段，刑法第11條、第47條第1 項、第51條第5 款，判
決如主文。
本案經檢察官許怡萍到庭執行職務。
中    華    民    國    99    年    4     月    21    日
                刑事第十二庭  法  官  楊珮瑛
以上正本證明與原本無異。
如不服本判決應於收受送達後10日內向本院提出上訴書狀，並應
敘述具體理由；如未敘述上訴理由者，應於上訴期間屆滿後20日
內向本院補提理由書（均須按他造當事人之人數附繕本）「切勿
逕送上級法院」。
中    華    民    國    99    年    4     月    21    日
                              書記官  郭南宏
附錄本件論罪科刑法條全文
毒品危害防制條例第10條
施用第一級毒品者，處六月以上五年以下有期徒刑。
施用第二級毒品者，處三年以下有期徒刑。

司法院資訊處製作；財團法人民間司法改革基金會備份。
